【裁判字號】    97,簡,141
【裁判日期】    980227
【裁判案由】    使用牌照稅
【裁判全文】
臺中高等行政法院判決
                                       97年度簡字第141號
原      告  甲○○
被      告  乙○○○○○○○（原彰化縣稅捐稽徵處）
代  表  人  丙○○
訴訟代理人  丁○○
上列當事人間因使用牌照稅事件，原告不服彰化縣政府中華民國
97年8月11日府法訴字第0970106587號訴願決定，提起行政訴訟
，本院判決如下︰
    主  文
訴願決定及原處分（復查決定）關於罰鍰部分均撤銷。
原告其餘之訴駁回。
訴訟費用由被告負擔二分之一，其餘由原告負擔。
    事實及理由
一、事實概要：緣登記為案外人鄭秀蘭所有之PT-0556號自用小
    客車（下稱系爭車輛），汽缸總排氣量2792立方公分，因逾
    期未參加車輛定期檢驗，經交通部公路總局台中區監理所彰
    化監理站（下稱彰化監理站）於民國（下同）87年4月24日
    註銷牌照，嗣於93年1月10日行經斗六市○○路與久安路口
    ，經警方查獲（違規單號：KK0000000、KAD185859號），案
    移被告審查發現車主鄭秀蘭業於84年10月9日死亡，乃於96
    年5月22日以彰稅消字第0961303471號函，向案外人鄭秀蘭
    之繼承人鄭伯寅等人發單補徵92年至93年1月10日查獲日止
    應納使用牌照稅新台幣（下同）15,210元及415元，計15,6
    25元。嗣據繼承人鄭伯寅於96年7月3日提示之遺產分割繼承
    協議書影本所載，查得系爭車輛由繼承人等於91年2月6日協
    議由原告繼承，被告遂依使用牌照稅法第28條第2項規定改
    向原告補徵上揭本稅計15,625元，並以其為處罰對象，處以
    應納稅額2倍罰鍰計31,200元（計至百元止）。原告不服，
    申請復查未獲變更，提起訴願，復遭決定駁回，遂提起本件
    行政訴訟。
二、本件原告主張：被告漠視程序正義，對車輛註銷牌照，並未
    合法通知。被告於行政訴訟進行中即以雙掛號寄出繳款書，
    且是全額。原告於提起訴願時已繳半額，今又要原告繳全額
    ，實為疏漏又罔顧原告權益等情，並聲明求為判決撤銷訴願
    決定及原處分。
三、被告則以：
  (一)按「撤銷訴訟之提起，應於訴願決定書送達後2個月之不變
    期間內為之。」為行政訴訟法第106條前段所明定。查本件
    訴願決定書於97年8月21日送達於原告訴願書上所載住所：
    雲林縣斗六市○○○街111巷36號，由原告之子鄭華盟代收
    ，原告於97年10月30日始提起行政訴訟，已逾法定期限。
  (二)次按使用公共水陸道路之交通工具，交通工具所有人或使用
    人應向所在地主管稽徵機關請領使用牌照，繳納使用牌照稅
    ；註銷牌照之交通工具使用公共水陸道路經查獲者，除責令
    補稅外，處以應納稅額2倍之罰鍰，為使用牌照稅法第3條第
    1項及第28條第2項所明定。本件系爭車輛自原告繼承後，於
    93年1月10日使用公共水陸道路經查獲，案經函請舉發單位
    雲林縣警察局提供舉發事證，據該局96年9月7日檢送之舉發
    照片，為白色福特車輛，核與彰化監理站登載系爭車輛車籍
    資料相符，是系爭車輛逾檢註銷後使用公路之違章事證明確
    ，即應追繳本稅並處罰鍰。是原處分依前揭法令規定，以原
    告為補稅及裁罰對象，除補徵92年至93年1月10日查獲日止
    本稅計15,625元外，並按應納稅額裁處2倍之罰鍰計31,200
    元，並無違誤。此有系爭車輛車籍資料、雲林縣警察局96年
    9月7日雲警交字第0961301487號函、舉發違反道路交通管理
    事件通知單及照片等附案可稽。
  (三)至原告主張系爭車輛註銷牌照並未合法通知乙節，按道路交
    通管理處罰條例第87條第1項規定：「受處分人，不服第8條
    主管機關所為之處罰，得於接到裁決書之翌日起20日向管轄
    地方法院聲明異議。」原告如對監理站之逾檢註銷牌照裁決
    書不服，應向法院聲明異議，核屬司法救濟問題，非本件審
    查範圍，亦不足以推翻系爭車輛於93年1月10日查獲日行駛
    公路違章之事實，所稱尚難據以採認。
  (四)另原告主張被告於行政訴訟進行中即寄發罰鍰繳款書乙節，
    按稅捐稽徵法第38條第3項規定，經復查決定應補繳稅款者
    ，稅捐稽徵機關應於復查決定後10日內，填發補繳稅款繳納
    通知書，通知納稅義務人繳納。又按財政部83年2月17日台
    財稅第831583657號函釋：「罰鍰案件經提起行政救濟者，
    宜俟行政救濟終結後，再依稅捐稽徵法第38條規定核發罰鍰
    繳款書。」本案前經被告97年3月26日復查決定應補本稅92
    、93年計15,625元，並處罰鍰計31,200元，乃於復查決定後
    ，將本稅繳款書2份（已於97年4月28日繳納完竣）併同復查
    決定書乙份送達原告。另罰鍰部分，因原告未於本案訴願決
    定書97年8月21日送達後2個月內提起行政訴訟，原處分業已
    確定，乃於97年11月17日將罰鍰繳款書乙份再送達予原告，
    ，並無違誤，原告所稱，顯有誤解等語，資為抗辯，並聲明
    求為判決駁回原告之訴。
四、本院查：
  (一)補徵使用牌照稅部分：
  1.按「使用公共水陸道路之交通工具，無論公用、私用或軍用
    ，除依照其他有關法律，領用證照，並繳納規費外，交通工
    具所有人或使用人應向所在地主管稽徵機關請領使用牌照，
    繳納使用牌照稅。」、「交通工具未經所有人或使用人申報
    停止使用者，視為繼續使用，仍應依法課徵使用牌照稅。」
    、「逾期未完稅之交通工具，在滯納期滿後使用公共水陸道
    路經查獲者，除責令補稅外，處以應納稅額1倍之罰鍰。報
    停、繳銷或註銷牌照之交通工具使用公共水陸道路經查獲者
    ，除責令補稅外，處以應納稅額2倍之罰鍰。」分別為行為
    時使用牌照稅法第3條第1項、第13條第2項及第28條所明定
    。
  2.經查，系爭車輛原登記為案外人鄭秀蘭所有，車主鄭秀蘭於
    84年10月9日死亡後，原告等繼承人於91年2月6日協議由原
    告繼承系爭車輛，有遺產分割繼承協議書及遺產分割契約書
    附卷可稽（見原處分卷第6至8、56至58頁），並有原告之配
    偶表示「91年繼承後就發現該車不能使用．．．一直停放於
    庭院內」之公務電話紀錄可按（見原處分卷第46頁），且為
    原告所不爭執。準此，原告縱未辦理系爭車輛過戶手續，系
    爭車輛之所有人為原告，堪以認定。次查，嗣系爭車輛於93
    年1月10日行經雲林縣斗六市○○路與久安路口，違規經警
    查獲，亦有系爭車輛車籍資料、採證照片、雲林縣警察局96
    年9月7日雲警交字第0961301487號函、舉發違反道路交通管
    理事件通知單、代違反道路交通管理事件通知單及課稅資料
    查詢單在卷足憑（見原處分卷第14、15、20、37、38頁）。
    是以，原告於公共水陸道路使用系爭車輛，依使用牌照稅法
    第13條第2項之規定，即應課徵使用牌照稅，被告據以補徵
    92年至93年1月10日之使用牌照稅15,210元及415元，計15,
    625元，核無違誤，復查決定及訴願決定就此部分遞予維持
    ，亦無不合，原告起訴論旨請求撤銷此部分之訴願決定及原
    處分（復查決定），為無理由，應予駁回。
  (二)罰鍰部分：
    1.按行政處分係行政機關所為之有相對人之意思表示，必須
      為相對人所了解，或使其居於可了解之狀態，始能對其發
      生效力。又對法律上已不在之法律主體所為行政處分，應
      屬無效。如發生權利之概括繼受，應以權利繼受人為行政
      處分之相對人，並對其為通知。對已不存在之法律主體所
      為之行政處分，並不因通知其權利概括繼受人而生效。
    2.經查，登記為鄭秀蘭所有之PT-0556號自用小客車，因逾
      期未參加車輛定期檢驗，經彰化監理站於87年4月24日註
      銷牌照等情，惟鄭秀蘭業於84年10月9日死亡，系爭車輛
      至93年1月10日被查獲日止，仍然登記為鄭秀蘭名義所有
      ，有遺產稅申報書及車籍資料等件附卷可考（見原處分卷
      第31、37頁）。則彰化監理站於87年4月24日裁決註銷牌
      照處分，顯係以已死亡之鄭秀蘭為註銷牌照之處分，揆諸
      上開說明，應屬無效之行政處分。又彰化監理站並未以鄭
      秀蘭之繼承人為相對人，作成裁決註銷牌照之處分，原告
      亦陳明未收受裁決註銷牌照之處分書，是彰化監理站所為
      之上開裁決註銷牌照處分，對於鄭秀蘭之繼承人（含原告
      ）均不生效力。準此，彰化監理站對系爭車輛之裁決註銷
      牌照處分，既屬無效，該車即係未經註銷牌照之交通工具
      ，該車縱有於93年1月10日行經雲林縣斗六市○○路與久
      安路口，違規經警查獲，要與使用牌照稅法第28條第2項
      規定之要件不符，被告遽以處罰，核有違誤，訴願決定未
      予詳查，予以維持，亦有未合，原告起訴論旨執以指摘，
      為有理由，應將訴願決定及原處分（復查決定）關於罰鍰
      部分均撤銷，由被告另為適法之處分，以符法制，並昭折
      服。
  (三)本件為簡易訴訟程序案件，爰依法不經言詞辯論逕為判決。
    至兩造其餘之主張和舉證，與本件判決之結果無影響，毋庸
    逐一加以論述；另本案之訴願決定書係於97年8月21日送達
    至原告之住所雲林縣斗六市○○○街111巷36號，由原告之
    子鄭華盟收受，有訴願文書郵務送達證書附於訴願卷可參，
    原告提起行政訴訟之期間，應自97年8月22日起算2個月，並
    扣除在途期間12日，至97年11月2日始屆滿，原告於97年10
    月30日向本院提起行政訴訟，此有本院加蓋於訴狀上收文戳
    記所載日期可考，是本件起訴並無逾期，被告主張原告起訴
    已逾法定期限，尚有誤會，均附此敘明。
五、據上論結，本件原告之訴為一部有理由，一部無理由，依行
    政訴訟法第233條第1項、第236條、第195條第1項、第98條
    第1項前段、第104條，民事訴訟法第79條，判決如主文。
中    華    民    國    98    年     2    月    27    日
                臺中高等行政法院第二庭
                                法  官  林  秋  華
以上正本證明與原本無異。
如不服本判決，應於判決送達後20日內，以本訴訟事件所涉及之
法律見解具有原則性者，始得向本院提出上訴狀並表明上訴理由
，經最高行政法院許可，否則不得上訴；如於本判決宣示後送達
前提起上訴者，應於判決送達後20日內補提上訴理由書（均應依
對造人數提出繕本）。
中    華    民    國    98    年     3    月     2    日
                                書記官  蔡  宗  融


司法院資訊處製作；財團法人民間司法改革基金會備份。
